【裁判字號】    98,訴,3351
【裁判日期】    981023
【裁判案由】    殺人未遂等
【裁判全文】
臺灣臺中地方法院刑事判決              98年度訴字第3351號
公  訴  人  臺灣臺中地方法院檢察署檢察官
被      告  乙○○
                    （另案
上列被告因殺人未遂等案件，經檢察官提起公訴（98年度偵字第
5362號、第9885號），本院判決如下：
    主    文
乙○○犯攜帶兇器竊盜罪，累犯，處有期徒刑捌月。
    犯罪事實
一、乙○○前因違反毒品危害防制條例、竊盜等案件，分別經法
    院判處有期徒刑8月、3月、6月確定，嗣因減刑，再經本院
    以96年度聲減字2935號分別裁定減刑為4月、1月又15日、3
    月，並定其應執行刑為有期徒刑1年，如易科罰金以銀元300
    元即新臺幣900元折算1日確定，接續其另案拘役刑之執行，
    於民國96年9月7日縮短刑期執行完畢。詎其仍不知警惕，意
    圖為自己不法之所有，於97年10月10日凌晨4時2分許，駕駛
    車號M8-5460號自用小客車，至臺中縣潭子鄉○○路○段416
    號前，以客觀上具有危險性，足資為兇器使用之不明利剪（
    未扣案）為工具，竊取臺灣電力股份有限公司所有之架設在
    電線桿號G5958/AD15-AD44間（HM變電所43饋線）之銅玻璃
    電線（PVC風雨線）直徑60 m/m2，長約105公尺、重約68公
    斤（市值約新臺幣5,618元）。嗣臺灣電力股份有限公司臺
    中區營業處人員於同日上午7時50分許，接獲民眾通知，並
    派員巡檢確認後，於同日上午9時10分許報警求援，再經警
    查閱鄰近路口監視器後，始循線查悉上情。
二、案經臺中縣警察局豐原分局報請臺灣臺中地方法院檢察署檢
    察官偵查起訴。
    理    由
壹、程序部分：
    按被告以外之人於偵查中向檢察官所為陳述，除顯有不可信
    之情況者外，得為證據，刑事訴訟法第159條之1第2項定有
    明文。偵查中對被告以外之人（包括證人、鑑定人、告訴人
    、被害人及共同被告等）所為之偵查筆錄，或被告以外之人
    向檢察官所提之書面陳述，性質上均屬傳聞證據。惟現階段
    刑事訴訟法規定檢察官代表國家偵查犯罪、實施公訴，依法
    其有訊問被告、證人及鑑定人之權，證人、鑑定人且須具結
    ，而實務運作時，檢察官偵查中向被告以外之人所取得之陳
    述，原則上均能遵守法律規定，不致違法取供，其可信度極
    高，故被告以外之人前於偵查中已具結而為證述，除反對該
    項供述得具有證據能力之一方，已釋明顯有不可信之情況外
    ，不宜以該證人未能於審判中接受他造之反對詰問為由，即
    遽指該證人於偵查中之陳述不具證據能力。再按92年9月1日
    施行之刑事訴訟法，已酌採英美法系之傳聞法則，於第159
    條第1項明定被告以外之人，於審判外之言詞或書面陳述，
    除法律有規定者外，不得作為證據，用以保障被告之反對詰
    問權。而本法所規定傳聞法則之例外，其中就被告以外之人
    於偵查中向檢察官所為之陳述，因檢察官代表國家偵查犯罪
    時，原則上當能遵守法定程式，且被告以外之人如有具結能
    力，仍應依法具結，以擔保其係據實陳述，故於第159條之1
    第2項明定「除顯有不可信之情況者外」，得為證據；又被
    告以外之人於檢察事務官、司法警察官或司法警察調查中所
    為之陳述，基於實體發現真實之訴訟目的，依第159條之2規
    定，如與審判中之陳述不符時，經比較結果，其先前之陳述
    ，相對「具有較可信之特別情況」，且為證明犯罪事實存否
    所「必要」者，或於審判中有第159條之3所列死亡等原因而
    無法或拒絕陳述之各款情形之一，經證明其調查中所為陳述
    絕對「具有可信之特別情況」，且為證明犯罪事實之存否所
    「必要」者，亦例外地賦與證據能力。是所謂「顯有不可信
    性」、「相對特別可信性」與「絕對特別可信性」，係指陳
    述是否出於供述者之真意、有無違法取供情事之信用性而言
    ，故應就偵查或調查筆錄製作之原因、過程及其功能等加以
    觀察其信用性，據以判斷該傳聞證據是否有顯不可信或有特
    別可信之情況而例外具有證據能力，並非對其陳述內容之證
    明力如何加以論斷，二者之層次有別，不容混淆（最高法院
    94年度臺上字第629號裁判要旨可資參照）。而查，本件公
    訴人、被告及指定辯護人對於本院就後述實體部分所引之證
    人證詞、書證內容，於本院審理中均不爭執證據能力（見本
    院卷第73至75頁），猶未對之釋明有何顯不可信之情況，且
    本院審酌其等之內容，均無不法取得或有違法取供之情事，
    亦均適宜為本案證據，依前開說明，就後述實體部分所引之
    證人證詞及書證內容自具有證據能力。
貳、實體部分：
一、上開事實，訊據被告乙○○於本院審理中固坦承曾單獨一人
    於前揭時日、駕駛車號M8-5460號自用小客車至前述地點等
    情不諱，惟仍矢口否認有何竊盜之情事，辯稱：伊只是單純
    駕車經過，並未下車行竊云云。
二、經查：
  (一)臺灣電力股份有限公司臺中區營業處人員於97年10月10日上
    午7時50分許，接獲民眾通知該公司架設在臺中縣潭子鄉○
    ○路○段416號前之電纜線遭人竊取後，旋即派員巡檢確認係
    該公司所有之架設在電線桿號G5958/AD 15-AD44間（HM變電
    所43饋線）之銅玻璃電線（PVC風雨線）直徑60m/m2，長約
    105公尺、重約68公斤（市值約新臺幣5,618元）遭人竊取，
    並於同日上午9時10分許向警通報求援等經過情節，業經證
    人即臺灣電力股份有限公司臺中區營業處維護組線路課員柯
    政雄於警詢中證述綦詳，復有線路失竊現場調查報告表、臺
    中縣警察局97年10月13日中縣警刑大偵五字第09700158 81
    號函在卷可稽，足認臺灣電力股份有限公司所有之上開電纜
    線，確於97年10月10日上午7時50分許前即為他人所竊走。
  (二)又本件案發後，警方即查閱並翻拍鄰近路口之監視器畫面，
    有監視器翻拍照片多張等在卷可查。其中，經檢視確有被告
    所駕駛之車號M8-5460號自用小客車於98年10月10日上午4時
    3分38秒至39秒許行經本案案發地點之畫面，有監視器翻拍
    照片4張附卷可查（見臺中縣警察局豐原分局中縣豐警偵字
    第0980000854號警卷第46頁正面編號第9至12號照片），足
    認被告確有於本件案發時日，駕駛車號M8-5460號自用小客
    車行經本案案發現場之情形，堪信被告自承其確有於前揭時
    日，駕駛車號M8-5460號自用小客車行經本案案發地點等語
    ，應係真實，而可採信。
  (三)被告雖否認其事後有停車行竊之事實，並以前詞置辯。但關
    於警方所查閱，並據以翻攝照片所出之本案案發地點鄰近路
    口監視器畫面，業經本院以當庭播放之方式，勘驗其內容如
    附表所示，有本院審理筆錄及臺中縣警察局豐原分局偵查佐
    黃俊仁所提出之職務報告及本案案發地點鄰近路口監視器設
    置位置之照片等在卷可按。經核上開勘驗內容所載，其中第
    2段錄影中之「？8-5460」號自用小客車者，經配合對照前
    揭(二)所示之4張照片內容，應即為該4張照片所示之車號M8-5
    460號自用小客車（本院勘驗時，因受限播放軟體、電腦螢
    幕解析度不足，致造成前述？所指之字母無法確認）者，應
    無疑義。又據第1段錄影內容所示，有某不詳車號車輛於同
    日上午4時2分3秒許抵達現場後，其駕駛人即持某不詳物品
    （受限解析度、及監攝距離，無法判明其種類及性質）下車
    盤繞、徘徊，嗣短暫駕車離開後，旋又折返原地，持某不詳
    物品下車，並來回拉扯電纜線後，方始調頭往反方向離開現
    場。而該車不詳車號車輛之車尾，裝設有導流板，有監視器
    翻拍照片1張附卷可查（見同上警卷第45頁正面編號第8號照
    片），其特徵、形狀，與被告所駕駛之車號M8-5460號自用
    小客車車尾導流板特徵、形狀相符，亦有被告前揭車號M8-5
    460號自用小客車車尾照片照片1張在卷可資對照（見同上警
    卷第48頁正面下方照片），復佐以該不詳車號於同日上午4
    時3分33秒許前行離去後，前方路口監視器所攝得之該車車
    號即為前開被告所駕駛之車號M8-5460號，顯然該不詳車號
    車輛確係被告所駕駛之車號M8-5460號。而被告於本院審理
    中既始終自承當天其係單獨駕車行經此地，則上開持某不詳
    物品下車，並在現場盤繞、徘徊，嗣短暫駕車離開後，旋又
    折返原地，持某不詳物品下車，並來回拉扯電纜線後，方始
    調頭往反方向離開現場者，應即為被告，甚屬明灼。此外，
    再進一步對照，被告曾折返現場，並持某不詳物品下車，且
    有在現場盤繞、徘徊，不斷來回拉扯電纜線之行為後，旋臺
    灣電力股份有限公司臺中區營業處人員於97年10月10日上午
    7時50分許，即接獲民眾通知該公司架設於此之如前揭(一)所
    示之電纜線遭人竊走一情，可徵該等電纜線應為被告所竊走
    無訛。是被告辯稱其未未下車行竊云云，應係避責之詞，不
    可採信。
  (四)本案事證明確，被告犯行洵堪認定。
三、按所謂兇器，其種類並無限制，凡客觀上足以對人之生命、
    身體、安全構成威脅，具有危險性之兇器為已足，並不以攜
    帶之初有行兇之意圖為必要（最高法院79年度臺上字第5253
    號判例意旨參照）。而查本件被告持以犯本案所用之不明物
    品，雖因未扣案，且被告一再否認犯罪，致無從當庭勘驗，
    或循被告供述內容，以查明其性質、成分，然經向證人柯政
    雄查詢本案遭竊電纜線可否以徒手方式竊取，證人柯政雄表
    示：沒有辦法，一定要用工具剪斷，因為我們在架設電纜線
    時，有使用手搖壓縮機固定，才不會鬆動，一般人用手扯不
    斷等語，有本院公務電話紀錄1紙在卷可查，復佐以本案遭
    竊電纜線之材質為銅玻璃電線（PVC風雨線），直徑60m/m2
    、長約105公尺、重約68公斤等情以觀，顯然被告所用之不
    明物品，應係利剪之類，且其質地應甚堅硬、利銳，方足以
    剪、切斷上開電纜線，自足為具危險性之兇器。是核被告所
    為係犯刑法第321條第1項第3款之攜帶兇器竊盜罪。被告前
    因違反毒品危害防制條例、竊盜等案件，分別經法院判處有
    期徒刑8月、3月、6月確定，嗣因減刑，再經本院以96年度
    聲減字2935號分別裁定減刑為4月、1月又15日、3月，並定
    其應執行刑為有期徒刑1年，如易科罰金以銀元300元即新臺
    幣900元折算1日確定，接續其另案拘役刑之執行，於96年9
    月7日縮短刑期執行完畢之事實，有臺灣高等法院被告前案
    紀錄表在卷可查，其於有期徒刑執行完畢後之5年內，再故
    意犯本件有期徒刑以上刑之罪，為累犯，應依刑法第47條第
    1項規定加重其刑。爰審酌被告正值壯年，未能循合法途徑
    謀求生活之資，竟藉竊盜獲利之心態可議，且犯後否認犯行
    ，及其所竊財物之性質、價值，及其所為對於臺灣電力股份
    有限公司、乃至於公眾所生影響程度，併併參酌公訴人請求
    量處有期徒刑9月之意見等一切情狀，量處如主文所示之刑
    。另被告持以犯本案所用之不明利剪，因未扣案，且被告否
    認犯罪，亦無從判明究否屬被告所有，為維護被告之利益，
    爰不併為沒收之宣告。至扣案之尖嘴鉗2支、穿刺鉗3支、扳
    手4支、更換用扳手組1組、小型螺絲起子更換頭10支、一字
    螺絲起子3支、萬能刀組1支、鐵鎚1支、鋸子1支、手電筒1
    支、黑色膠帶2卷等物，雖係被告所有之物，惟上開物品均
    係被告於98年2月7日因另案遭通緝為警緝獲時，為警在其所
    駕駛之車號M8-5460號車輛上所起獲，業經公訴人於起訴書
    上詳載相詳。乃經核，上開物品之起獲時間，距本案案發之
    際，已經3月有餘之久，客觀上顯難認與本案有何關連，且
    本院查諸卷存證據資料，亦查無其他積極證據足資證明上開
    物品曾經用以或預備用以本案犯罪之用，且非屬違禁物，均
    核與沒收之要件不合，爰不併予宣告沒收。
四、被告另被訴犯殺人未遂案件部分，由本院另行審結。又其被
    訴犯行使偽造私文書罪部分，業經本院於98年10月9日以98
    年度簡字第1056號案件判處有期徒刑4月，如易科罰金以新
    臺幣2,000元折算1日在案。
據上論斷，應依刑事訴訟法第299條第1項前段，刑法第321條第1
項第3款、第47條第1項，判決如主文。
本案經檢察官甲○○到庭執行職務。
中    華    民    國    98    年    10    月    23    日
                  刑事第18庭  法   官 林世民
上正本證明與原本無異。
如不服本判決，應於收受送達後10日內向本院提出上訴書狀（應
敘述具體理由並附繕本）。
上訴書狀如未敘述理由，應於上訴期間屆滿後20日內補提理由書
於本院。
                              書記官  紀俊源
中    華    民    國    98    年    10    月    23    日
附錄論罪科刑法條：
中華民國刑法第321條
犯竊盜罪而有左列情形之一者，處6月以上、5年以下有期徒刑：
一、於夜間侵入住宅或有人居住之建築物、船艦或隱匿其內而犯
    之者。
二、毀越門扇、牆垣或其他安全設備而犯之者。
三、攜帶兇器而犯之者。
四、結夥三人以上而犯之者。
五、乘火災、水災或其他災害之際而犯之者。
六、在車站或埠頭而犯之者。
前項之未遂犯罰之。
附表：
勘驗光碟程序：
光碟名稱：97.10.10.0403雅潭路2段416號電線竊案
監視器拍攝日期：97年10月10日
勘驗結果如下：
一、檔名：VTS_01_1（第1段錄影開始至12分15秒）
┌──────┬──────────────────────┐
│ 時   間    │畫  面  顯  示                              │
├──────┼──────────────────────┤
│04：02：03至│1部自小客車駛入，停放在2根電線桿旁          │
│04：02：18  │                                            │
├──────┼──────────────────────┤
│04：02：19至│駕駛人開啟車門（左手持有某物件）下車，走向畫│
│04：02：56  │面右方走去，隨即返回駕駛座，將某物件放入駕駛│
│            │座及車頂後，繞至車左後方。                  │
├──────┼──────────────────────┤
│04：02：57至│駕駛人自車左後方繞回駕駛座，走向畫面右方（消│
│04：03：11  │失於監視器畫面）                            │
├──────┼──────────────────────┤
│04：03：24至│該人自畫面右方回到駕駛座自車頂取下某物，即駕│
│04：03：33  │駛該車（向前直行）離開畫面                  │
├──────┼──────────────────────┤
│04：03：34至│無人車經過。                                │
│04：03：50  │                                            │
├──────┼──────────────────────┤
│04：03：51至│1部自小客車自畫面下方駛過。                 │
│04：03：57  │                                            │
├──────┼──────────────────────┤
│04：03：58至│無人車經過。                                │
│04：06：31  │                                            │
├──────┼──────────────────────┤
│04：06：32至│1部自小客車自畫面下方駛過後無人車駛過。     │
│04：07：10  │                                            │
├──────┼──────────────────────┤
│04：07：11至│1部自小客車自畫面下方駛入停放於2跟電線桿前，│
│04：07：48  │駕駛人下車，手上握有繩狀物，其將該繩狀物纏繞│
│            │後步向畫面右方後消失。                      │
├──────┼──────────────────────┤
│04：08：04至│上開駕駛人自畫面右方出現，在地上拾起某物，拖│
│04：08：39  │曳繩狀物至駕駛座後（作何動作無法看清），再度│
│            │自車旁離開（一邊收攬繩狀物）至畫面右方後消失│
│            │。                                          │
├──────┼──────────────────────┤
│04：08：53至│駕駛人自畫面右方步出，來回拉扯約數根纜線拖曳│
│04：09：59  │至畫面左方（車前），隨後自電線桿後繞出跑向駕│
│            │駛座後再往車後方。                          │
├──────┼──────────────────────┤
│04：10：00  │駕駛人將車往前移動些許。                    │
├──────┼──────────────────────┤
│04：10：03至│駕駛人下車繞至車前左方（作何動作看不清楚），│
│04：11：55  │將近1分鐘後，繞回車右後座開啟右後車門（作何 │
│            │動作無法看清），過約11秒後再關閉右後車門，再│
│            │度繞過車前（消失於畫面）。                  │
│04：11：56至│1男子騎自行車經過上開小客車旁。             │
│04：12：07  │                                            │
│04：12：26至│駕駛人自車後方出現進入駕駛座將往前挪些許距離│
│04：14：18  │後下車，繞回車子左後方（作何動作無法看清）約│
│            │20秒，再進入駕駛座倒車約1、2公尺後下車，繞至│
│            │車左前方（作何）動作無法看清，隨即回駕駛座倒│
│            │車迴轉離去。                                │
└──────┴──────────────────────┘
二、檔名：VTS_01_1（第2段錄影12分16秒至結束）
┌──────┬──────────────────────┐
│ 時    間   │畫  面  顯  示                              │
├──────┼──────────────────────┤
│04：03：12至│無人車經過。                                │
│04：03：36  │                                            │
├──────┼──────────────────────┤
│04：03：37至│車號「？8-5460」號小客車駕駛經過（內僅有駕駛│
│04：03：45  │1名）與另1台無法辨識車牌號碼之小客車會車。  │
├──────┼──────────────────────┤
│04：03：46至│無人車經過。                                │
│04：06：11  │                                            │
├──────┼──────────────────────┤
│04：06：12至│1部汽車經過後，無人車經過至錄影畫面結束。   │
│04：06：25  │                                            │
└──────┴──────────────────────┘


司法院資訊處製作；財團法人民間司法改革基金會備份。
